臺灣臺北地方法院民事判決　　　　　　　100年度訴字第817號
原　　　　告　台灣中小企業銀行股份有限公司
法定代理人　　羅澤成
訴訟代理人　　蔡嘉琪
被　　　　告　東林機械實業股份有限公司
兼法定代理人　陳彥庭
被　　　　告　陳彥宏
兼上列被告共
同訴訟代理人　陳培仁
上列當事人間請求清償借款事件，本院於民國一００年四月二十
日言詞辯論終結，判決如下：
    主    文
被告陳彥庭、陳彥宏應以因繼承劉秋香所得遺產為限，與被告東
林機械實業股份有限公司、陳培仁連帶給付原告新臺幣陸拾伍萬
仟玖佰捌拾捌元，及自民國一００年一月二十二日起至清償日
止，按週年利率百分之五點六二計算之利息，以及逾期在六個月
以內者，按上開利率百分之十，逾期超過六個月部分，按上開利
率百分之二十計算之違約金。
訴訟費用由被告陳彥庭、陳彥宏以因繼承劉秋香所得遺產為限，
與被告東林機械實業股份有限公司、陳培仁連帶負擔。
本判決於原告以新臺幣貳拾壹萬捌仟元為被告供擔保後，得假執
行。
    事實及理由
甲、程序方面：
一、本件依兩造間授信約定書第十三條，雙方合意以本院為第一
    審管轄法院，依民事訴訟法第二十四條第一項，本院自有管
    轄權。
二、按訴狀送達後，原告不得將原訴變更或追加他訴。但有下列
    各款情形之一者，不在此限：(一)被告同意者；(二)請求之基礎
    事實同一者；(七)不甚礙被告之防禦及訴訟之終結者；被告於
    訴之變更或追加無異議，而為本案之言詞辯論者，視為同意
    變更或追加，民事訴訟法第二百五十五條第一項第一、二、
    七款、第二項定有明文。本件原告於民國一００年三月二十
    八日言詞辯論期日追加陳彥庭、陳彥宏為被告，並變更訴之
    聲明為：「(一)被告東林機械實業股份有限公司（下稱被告公
    司）、陳培仁應連帶給付原告新臺幣（下同）六十五萬三千
    九百八十八元，及自一００年一月二十二日起至清償日止，
    按週年利率百分之五點六二計算之利息，以及逾期在六個月
    以內者，按上開利率百分之十，逾期超過六個月部分，按上
    開利率百分之二十計算之違約金。(二)被告陳彥庭、陳彥宏以
    繼承所得遺產為限，就第一項之債務負連帶清償責任。(三)願
    供擔保請准宣告假執行」，原告是次變更非唯訴訟標的（金
    錢借貸返還請求權、連帶保證代償請求權）、基礎事實同一
    （被告公司積欠原告金錢債務，被告陳培仁及被繼承人劉秋
    香為被告公司是筆債務之連帶保證人）、不甚礙被告之防禦
    及訴訟之終結，且經被告無異議而為本案之言詞辯論，於法
    自無不合，本院爰就追加之訴及變更後之聲明為裁判，合先
    敘明。
乙、實體方面：
一、原告方面：
（一）聲明：
    １被告公司、陳培仁應連帶給付原告六十五萬三千九百八十
      八元，及自一００年一月二十二日起至清償日止，按週年
      利率百分之五點六二計算之利息，以及逾期在六個月以內
      者，按上開利率百分之十，逾期超過六個月部分，按上開
      利率百分之二十計算之違約金。
    ２被告陳彥庭、陳彥宏以繼承所得遺產為限，就第一項之債
      務負連帶清償責任。
    ３願供擔保請准宣告假執行。
（二）原告起訴主張：
    １被告公司於九十九年五月六日邀同劉秋香、被告陳培仁為
      連帶保證人，與原告訂立借貸契約，約定由被告公司向原
      告借款一百萬元，借款期間自九十九年五月七日起至一０
      二年五月七日止，利息按原告銀行當時基準利率（按季調
      整）加碼週年利率百分之三‧二五機動計付，自實際撥款
      日起，依年金法，按月攤還本息，於每月七日繳付，借款
      到期或視為全部到期，按約定利率計付遲延利息，逾期償
      還本金、利息或本息時，按借款總餘額，自應償付日起，
      逾期在六個月以內部分照約定利率百分之十，逾期超過六
      個月部分照約定利率百分之二十加付違約金，如有任何一
      宗債務不依約清償本金或不依約付息時，債務視為全部到
      期，陳培仁、劉秋香所保證之債務，如被告公司未依約履
      行，陳培仁、劉秋香當即負責，立即如數付清並同意原告
      無庸先就擔保物受償，得逕向陳培仁、劉秋香求償。
    ２詎被告公司僅攤還本息至九十九年十一月七日止，即未依
      約清償，債務視為全部到期，尚積欠八十四萬四千六百三
      十六元，嗣經被告公司於一００年一月二十一日清償十九
      萬零六百四十八元，尚積欠六十五萬三千九百八十八元，
      及自一００年一月二十二日起至清償日止，按週年利率百
      分之五點六二計算之利息，以及逾期六個月以內者，按上
      開利率百分之十，逾期超過六個月部分，按上開利率百分
      之二十計算之違約金，迄未給付。
    ３劉秋香於九十九年十一月二十三日死亡，被告陳培仁、陳
      彥庭、陳彥宏為其配偶、子女，且均未拋棄繼承，陳彥廷
      、陳彥宏依法應對於上開債務，以因繼承所得遺產為限，
      與被告公司、陳培仁負連帶清償責任。
    ４爰依兩造間貸款契約、連帶保證約款請求被告陳彥庭、陳
      彥宏於繼承劉秋香之遺產範圍內與被告公司、陳培仁連帶
      如數給付。
（三）證據：提出借據、授信約定書、放款利率歷史資料表、電
      腦帳務資料、戶籍謄本、繼承系統表、臺灣板橋地方法院
      板院輔家科春君字第一三一七九號函。
二、被告則以被告公司確有向原告借款，並由被告陳培仁、被繼
    承人劉秋香擔任連帶保證人，嗣因被告公司原由劉秋香負責
    經營，嗣因劉秋香死亡渠等方未能如期清償等語置辯。
三、原告主張之事實，業據提出借據、授信約定書、放款利率歷
    史資料表、電腦帳務資料、戶籍謄本、繼承系統表、臺灣板
    橋地方法院板院輔家科春君字第一三一七九號函為證，核屬
    相符，上開證據及數額之真正，並經被告當庭辨識後坦認無
    訛，應堪信為真實。
（一）按遺產繼承人，除配偶外，依左列順序定之：(一)直系血親
      卑親屬；繼承，因被繼承人死亡而開始；繼承人自繼承開
      始時，除本法另有規定外，承受被繼承人財產上之一切權
      利、義務，但權利、義務專屬於被繼承人本身者，不在此
      限；繼承人對於被繼承人之債務，以因繼承所得遺產為限
      ，負清償責任；繼承人對於被繼承人之債務，以因繼承所
      得遺產為限，負連帶責任，民法第一千一百三十八條第一
      款、第一千一百四十七條、第一千一百四十八條、第一千
      一百五十三條第一項定有明文。
（二）本件被繼承人劉秋香於九十九年十一月二十三日死亡，被
      告陳培仁、陳彥庭、陳彥宏依序為劉秋香之配偶、長子、
      次子，且均未拋棄繼承，此經兩造陳明在卷，並有戶籍謄
      本、臺灣板橋地方法院板院輔家科春君字第一三一七九號
      函可按，前已述及，陳彥庭、陳彥宏自九十九年十一月二
      十三日起，承受劉秋香財產上之一切權利、義務，以因繼
      承劉秋香所得遺產為限，就被告公司本件債務連帶與被告
      公司、陳培仁負清償之責。
（三）從而，原告依與被告公司間借貸契約、與被告陳培仁、被
      繼承人劉秋香間連帶保證契約，請求被告陳彥庭、陳彥宏
      以因繼承劉秋香所得遺產為限，與被告公司、陳培仁連帶
      連帶給付如主文第一項所示之金額、利息、違約金，洵屬
      有據，應予准許。
四、原告陳明願供擔保請准宣告假執行，核無不合，爰酌定相當
    擔保金額准許之。
據上論結，本件原告之訴有理由，依民事訴訟法第八十五條第二
項、第三百九十條第二項，判決如主文。
中    華    民    國   100    年    5     月    4     日
                  民事第一庭    法  官  洪文慧
上列正本核與原本無異。
如不服本判決，得於判決書送達之翌日起二十日內，以書狀敘述
理由，向本庭提起上訴，如委任律師提起上訴者，應一併繳納上
訴審裁判費。
中    華    民    國   100    年    5     月    4     日
                                書記官  林芝儀